臺灣臺南地方法院新市簡易庭民事簡易判決  
110年度新簡字第337號
原      告  陳俊賢  

訴訟代理人  查名邦律師
            高亦昀律師
            葉育菁律師
被      告  曾娟霞  

上列當事人間請求確認本票債權不存在事件，經本院於民國110
年10月15日言詞辯論終結，判決如下：
    主      文
確認被告持有以原告名義簽發如附表所示之本票，對原告之本票
債權請求權及利息請求權均不存在。
被告不得持本院110年度司票字第2272號本票裁定為執行名義對
原告聲請強制執行。
訴訟費用新臺幣100,000元由被告負擔。
    事實及理由
一、按確認法律關係之訴，非原告有即受確認判決之法律上利益
    者，不得提起之，民事訴訟法第247條第1項前段定有明文。
    又所謂即受確認判決之法律上利益，係指法律關係之存在與
    否不明確，原告主觀上認為其在法律上之地位有不安之狀態
    存在，且此種不安之狀態，能以確認判決將之除去者而言。
    本件被告執有以原告名義所簽發如附表所示之本票1紙（下
    稱系爭本票），並向本院聲請准予強制執行，經本院以110
    年度司票字第2272號本票裁定准予強制執行（下稱系爭本票
    裁定），業據本院依職權調取前揭卷宗核閱無訛。是系爭本
    票既已由被告持有並主張權利，原告又否認系爭本票之票據
    債權請求權存在，則被告就系爭本票之債權請求權是否存在
    ，即影響原告之法律上地位，而上開不安之狀態，得以本件
    確認判決除去，是原告提起本件確認之訴，即有受確認判決
    之法律上利益，合先敘明。
二、原告起訴主張：
  ㈠系爭本票非原告簽發，原告亦未授權他人簽發，原告直至今
    年收受系爭本票裁定，始知遭偽造名義簽發系爭本票之事，
    被告對於系爭本票為原告所簽發乙節應負舉證責任。又依票
    據法第22條規定，本票之票據請求權時效為3年，自系爭本
    票之到期日即民國98年12月7日起算3年時效，至101年12月7
    日系爭本票債權請求權時效已屆滿，而被告遲至110年7月2
    日始行使票據上權利，據以向本院聲請系爭本票裁定，其票
    據請求權已罹於時效，原告自得主張時效抗辯而拒絕給付。
    又系爭本票之債權請求權及利息請求權均因罹於時效而消滅
    ，原告為時效抗辯後，被告自不得向原告主張系爭本票票據
    權利，故原告請求被告不得以系爭本票裁定為執行名義，對
    原告之財產聲請強制執行，爰依法提起本件訴訟。
  ㈡並聲明：如主文第1、2項所示。
三、被告則辯以：原告於98年間簽發系爭本票給伊，因為那時伊
    沒有臺灣國籍，所以沒有聲請本票裁定，伊還是主張原告欠
    伊新臺幣（下同）10,000,000元。並聲明：原告之訴駁回。
四、本院得心證之理由：
  ㈠本件原告主張被告執有原告名義簽發之系爭本票，向本院聲
    請本票裁定准予強制執行，經本院以110年度司票字第2272
    號裁定准許，被告並持系爭本票裁定對原告聲請強制執行等
    情，業經原告提出系爭本票裁定及聲請裁定本票強制執行狀
    影本為證，且為被告所不爭執，此部分事實堪以認定。
  ㈡按票據上之權利，對匯票承兌人及本票發票人，自到期日起
    算，3年間不行使，因時效而消滅；時效完成後，債務人得
    拒絕給付，票據法第22條第1項前段、民法第144條第1項分
    別定有明文。查系爭本票所載到期日為98年12月7日，有系
    爭本票影本在卷可稽（本院卷第22頁），系爭本票債權請求
    權期間自到期日98年12月7日起算3年，至101年12月7日時效
    即屬完成。然被告遲至110年7月2日始執系爭本票向本院聲
    請系爭本票裁定，有系爭本票裁定卷宗內之聲請裁定本票強
    制執行狀上本院收文戳章可憑，顯已逾3年期間，且被告亦
    未舉證有何中斷時效之事由，故系爭本票之債權請求權，顯
    已罹於消滅時效。而民法第144條第1項所定關於時效完成後
    之效力，係採抗辯權發生主義，經原告抗辯後，其請求權即
    因罹於時效而消滅，是原告請求確認系爭本票債權請求權不
    存在，應屬有據。
  ㈢又主權利因時效消滅者，其效力及於從權利，民法第146條本
    文定有明文。此從權利應包括已屆期之遲延利息在內，此觀
    該條文立法理由：「謹按權利有主從之別，從權利之時效，
    雖未完成，而主權利既因時效而消滅，則從權利亦隨之消滅
    ，此蓋以從隨主之原則也」即明。是原告就本件票據債務既
    提出時效抗辯，其票據權利之請求權即歸消滅，從權利即利
    息請求權亦隨之消滅。
  ㈣另按執行名義無確定判決同一之效力者，於執行名義成立前
    ，如有債權不成立或消滅或妨礙債權人請求之事由發生，債
    務人亦得於強制執行程序終結前提起異議之訴，強制執行法
    第14條第2項亦有明文。查系爭本票債權請求權及利息請求
    權均已罹於時效而消滅，被告就系爭本票之債權請求權及利
    息請求權並不存在，該本票債權請求權及利息請求權不存在
    之事由亦得據此作為提起本件債務人異議之訴之事由，故原
    告請求被告不得持系爭本票裁定對原告為強制執行，亦屬有
    據。
五、綜上，系爭本票之債權請求權及利息請求權既因時效完成而
    消滅，則原告請求確認系爭本票債權請求權及利息請求權不
    存在，及請求被告不得持系爭本票裁定為執行名義對原告為
    強制執行，均有理由，應予准許。
六、本件事證已臻明確，兩造其餘主張、陳述及所提之證據暨攻
    擊防禦方法，核與判決結果不生影響，爰不逐一論述，併此
    敘明。
七、按訴訟費用，由敗訴之當事人負擔；法院為終局判決時，應
    依職權為訴訟費用之裁判，民事訴訟法第78條、第87條第1
    項定有明文。經核本件訴訟費用額為100,000元（即第一審
    裁判費），而原告之請求為有理由，爰依上開規定確定被告
    應負擔之訴訟費用如主文第3項所示。
八、結論：本件原告之訴為有理由。爰依民事訴訟法第436條第2
    項、第78條、第87條第1項，判決如主文。
中　　華　　民　　國　　110 　年　　11　　月　　4 　　日
                    新市簡易庭  法  官  曾仁勇
附表：
編號   發 票 日 票面金額 (新臺幣)  到 期 日 票據號碼  01 98年12月7日 10,000,000元 98年12月7日 CH786528 
以上正本係照原本作成。
如不服本判決，應於判決送達後20日內，向本院提出上訴狀並表
明上訴理由，如於本判決宣示後送達前提起上訴者，應於判決送
達後20日內補提上訴理由書（須附繕本）。
如委任律師提起上訴者，應一併繳納上訴審裁判費。
中　　華　　民　　國　　110 　年　　11　　月　　4 　　日
                                書記官  吳佩芬